臺灣臺北地方法院交通事件裁定　九十四年度交聲字第二四九號
受處分人
即異議人　乙○○
上列異議人即受處分人因違反道路交通管理處罰條例案件，對於
臺北市交通事件裁決所中華民國九十四年二月十七日所為之處分
（原處分案號：北市裁三字第裁二二—ＡＱ0000000號）
，聲明異議，本院裁定如下：
    主  文
原處分撤銷。
乙○○汽車駕駛人駕車行駛人行道，處罰鍰新臺幣陸佰元，並記
違規點數壹點。
    理  由
一、按道路交通管理處罰條例第四十五條、第六十三條於民國九
    十年一月十七日修正公布，並於同年六月一日生效。而修正
    前道路交通管理處罰條例第四十五條第一項第六款規定：汽
    車駕駛人，有駕車行駛人行道者，處二百元以上六百元以下
    罰鍰；修正前同條例第六十三條第一項第一款規定，違反第
    四十五條規定者，除依原條款處罰鍰外，並記違規點數一點
    。而修正後道路交通管理處罰條例第四十五條第六款規定：
    汽車駕駛人有駕車行駛人行道者，處新臺幣（下同）六百元
    以上一千八百元以下罰鍰；修正後同條例第六十三條第一項
    第一款規定：違反第四十五條規定者，除依原條款處罰鍰外
    ，並記違規點數一點。是上開新舊法，除將原條文所定罰鍰
    單位由銀元更易為新臺幣外，並無任何其他變動，即於受處
    分人並無有利或不利可言。又道路交通管理處罰條例所稱之
    汽車，依該條例第三條第八款規定包括機器腳踏車。
二、原處分意旨略以：異議人即受處分人乙○○於八十九年十月
    十六日上午十時七分許，騎乘車牌號碼ＤＨＵ—五三九號輕
    型機車行駛於臺北市○○路○段三十九巷臺北市立和平醫院
    旁之人行道，經臺北市政府警察局中正第二分局南海路派出
    所員警吳建霖執行交通稽查時發覺，以受處分人有違反道路
    交通管理處罰條例第四十五條第一項第六款之違規行為，掣
    單舉發，經受處分人申訴，原處分機關函請原舉發單位調查
    結果，仍認受處分人有前開違規行為，原處分機關乃依前開
    道路交通管理處罰條例第四十五條第一項第六款、違反道路
    交通管理事件統一裁罰基準及處理細則第四十三條、第四十
    四條、第六十一條，及違反道路交通管理事件統一裁罰基準
    表規定，於九十四年二月十七日以北市裁三字第裁二二—Ａ
    Ｑ0000000號裁決書裁處受處分人罰鍰六百元。
三、異議意旨略以：受處分人未有告發單所稱之違規情節，且從
    採證相片中亦無從認定受處分人有違規行駛人行道之行為云
    云。
四、經查，受處分人於八十九年十月十六日上午十時七分許，騎
    乘車牌號碼ＤＨＵ—五三九號輕型機車行駛於臺北市○○路
    ○段三十九巷臺北市立和平醫院旁之人行道，經臺北市政府
    警察局中正第二分局南海路派出所員警吳建霖舉發駕車行駛
    人行道之違規事實，有臺北市政府警察局中正第二分局八十
    九年十二月五日北市警中正二分交字第八九六三七○三九○
    ○號書函附卷可稽。證人即舉發本案之臺北市政府警察局中
    正第二分局南海路派出所員警吳建霖於本院訊問時結證稱：
    其當時是在臺北市立和平醫院旁邊實施路檢，本件違規地點
    係在臺北市○○路○段三十九巷和平醫院旁之人行道，因當
    時騎乘機車行駛臺北市○○路○段三十九巷和平醫院周邊人
    行道之違規人車速快，數量多，其就以照相方式舉發，拍照
    時會拍攝到人行道、車牌號碼，及駕駛人雙腳離地，依此違
    規事實舉發等語（見本院九十四年三月二十五日訊問筆錄第
    二頁至第三頁）明確。證人甲○○○○為依法執行職務之公
    務員，與受處分人並無怨隙或利害關係，自無設詞誣陷、身
    觸偽證重罪之必要，其證言應堪採信。再觀諸臺北市政府警
    察局中正第二分局九十四年四月十八日北市警中正二分交字
    第○九四三○八○六八○○號函檢附本件之採證相片，其拍
    攝角度係自騎乘機車者之後方往前拍攝，照片中清晰可見係
    一身著深藍色外套，深色長褲，頭戴白色安全帽之人，雙腳
    置於機車踏板上，騎乘車牌號碼ＤＨＵ—五三九號輕型機車
    行駛於紅磚人行道，且受處分人自承：車牌號碼ＤＨＵ—五
    三九號輕型機車為其所有，平日係自己使用，沒有借給他人
    等語（見本院九十四年三月二十五日訊問筆錄第二頁第三頁
    ），足證受處分人確於上揭時、地騎乘機車行駛於人行道上
    無誤。是受處分人辯稱：伊未有告發單所稱之違規情節，從
    採證相片中亦無從認定受處分人有違規行駛人行道之行為云
    云，不足採信。
五、按依道路交通管理處罰條例第八十九條規定，法院受理交通
    事件，準用刑事訴訟法之規定，且依刑事訴訟法第三百七十
    條前段規定：「由被告上訴或為被告利益而上訴者，第二審
    法院不得諭知較重於原審判決之刑」，即所謂「不利益變更
    禁止原則」，惟該原則僅限於原判決適用法條並無不當時始
    有其適用，苟原判決有適用法條不當之情形時，第二審法院
    即得撤銷原判決，另為適法之判決而得諭知較重於原審之刑
    ，此參諸刑事訴訟法第三百七十條後段自明；再依道路交通
    案件處理辦法第二十條前段規定：「交通法庭認為聲明異議
    有理由或聲明異議雖無理由，而原處分不當或違法者，應以
    裁定將原處分經聲明異議部分撤銷，並自為裁定。」觀之，
    足徵原處分機關之處分如有不當及違法時，交通法庭亦得撤
    銷原處分另為適法之裁定，無不利益變更禁止原則之適用。
    本件受處分人有駕車行駛人行道之違規行為，受處分人之異
    議固無理由，已如前述，惟原處分機關依道路交通管理處罰
    條例第四十五條第一項第六款之規定，於九十四年二月十七
    日所為北市裁三字第裁二二—ＡＱ0000000號裁決書
    科處受處分人罰鍰六百元，漏未依同法第六十三條第一項第
    一款記違規點數一點，即有未合，有不適用法律之違法，自
    應由本院依法撤銷原裁決機關之上開處分。而受處分人行為
    後，道路交通管理處罰條例業經修正公布、施行，除將原條
    文所定罰鍰單位由銀元更易為新臺幣外，並無任何其他變動
    ，亦如前述，自不生比較新舊法之問題。爰依道路交通管理
    處罰條例第四十五條第一項第六款、第六十三條第一項第一
    款，及違反道路交通管理事件統一裁罰基準表規定，裁處受
    處分人罰鍰六百元，並予以記違規點數一點，以資適法。
據上論斷，應依道路交通案件處理辦法第二十條前段，裁定如主
文。
中　  華  　民  　國　九十四　年　  四  　月  二十九　日
                          臺灣臺北地方法院交通法庭
                              法      官  孫萍萍
右正本證明與原本無異。
如不服本裁定應於送達後五日內向本院提出抗告狀。
                              書  記  官  陳弘文
中　  華  　民  　國　九十四　年　  四  　月  二十九　日
